臺灣桃園地方法院刑事判決　　　　　　　　　　　　　　　九十年度易字第七七號
　　公　訴　人　臺灣桃園地方法院檢察署檢察官
　　被　　　告　甲○○
　　選任辯護人　戴銀生律師
右列被告因詐欺案件，經檢察官提起公訴（八十九年度偵字第六五一八號），本院判
決如左：
    主  文
甲○○無罪。
    理  由
一、按犯罪事實應依證據認定之，無證據不得推定其犯罪事實，刑事訴訟法第一百五
    十四條定有明文。又認定不利於被告之事實，須依積極證據，苟積極證據不足為
    不利於被告事實之認定時，即應為有利於被告之認定，更不必有何有利之證據，
    最高法院三十年上字第八一六號著有判例可資參照。又此所謂「積極證據足以為
    不利被告事實之認定」，依據同院七十六年臺上字第四九八六號判例意旨，係指
    據為訴訟上證明之全盤證據資料，在客觀上以達於通常一般之人均不致於有所懷
    疑，而得確信被告確曾犯罪之程度。若未達到此一程度，而有合理懷疑之存在時
    ，即無從為被告有罪之判決。
二、本件公訴意旨略以：被告甲○○係楊梅鎮○○路○段四五０號一品昇水泥製品有
    限公司（以下稱「一品昇公司」）實際負責人，明知一品昇公司在民國八十八年
    一月間早已遭受義聖營造公司倒帳約新台幣（下同）一百二十三萬餘元，該公司
    早已陷於財務危機，無法支付該公司之貨款，竟仍意圖為自己不法之所有，自八
    十八年四月間起至七月間止以每立方公尺一千五百五十元正之價格，大量向嘉利
    實業股份有限公司（以下稱「嘉利公司」）訂購預拌混凝土約五一一．五立方公
    尺，總價八十二萬九千八百七十八元正，以此方式詐騙嘉利公司之混凝土，嗣後
    甲○○於八十八年五月、六月、七月間所開立之支票果然跳票，嘉利公司始知受
    騙，因認被告涉有刑法第三百三十九條第一項之詐欺罪嫌等語。
三、訊之被告堅決否認有前述犯行，辯稱：「我沒有詐欺，當時是有四、五家公司向
    我訂貨，所以我才向告訴人的公司訂預拌混泥土，我有付了二十萬的貨款給告訴
    人。向我訂貨的人有些人都跳票，有些沒有付工程款，這些人也都已經跑掉了，
    電話也都已經改了，所以我只是沒有辦法付款，不是要詐欺。」等語。經查公訴
    人認為被告有前述犯行係以：坦承右揭交易行為、被告明知義聖公司早於八
    十八年一月之前業已發生倒帳情事，且八十八年一月起已先後二次通知被告公司
    召開債權人會議，又被告亦自承週轉失靈之原因係遭義聖公司倒帳，則被告早知
    已陷於財務危機，又仍繼續向告訴人大量訂購混凝土，顯以此方式為詐術之施行
    、發貨單及義聖公司債權人會議紀錄。本院查：
（一）被告係一品昇公司之實際負責人，一品昇公司於八十八年四月至同年七月間陸
      續向告訴人桃園廠訂購預拌混凝土五百十一點五立方公尺，總價八十二萬九千
      八百七十八元，除於同年六月底交付面額二十萬元之客票支付部分貨款外，其
      餘六十二萬九千八百七十八元，迄未支付等情，業據被告坦承在卷，核與告訴
      代理人陳述之情節相符，並有其等間之預拌混凝土訂貨單一紙（偵卷第一三頁
      ）及發貨單一○三紙在卷可稽。
（二）一品昇公司於八十八年一月間起為義聖營造公司倒帳一百二十三萬零五十二元
      ，義聖營造公司並於同年一月、三月及八十九年一月間三次召開債權人會議商
      討債務清償之問題，此亦為告訴人及被告於偵審中所是認，並有告訴人提出之
      義聖營造公司第二次、第三次債權人會議紀錄、清償方案調查表、債權人及債
      權金額表各一份（偵卷第三七至四四頁）及被告提出之支票影本三紙在卷可佐
      。
（三）又一品昇公司於華南商業銀行基隆港口分行七堵辦事處開立有支票存款帳戶，
      前開帳戶：(1)自八十八年四月六日起至同年七月二十日止，因存款不足而退票
      計有十五次，金額為二百二十八萬八千四百元，其中十二次（金額計一百三十
      五萬八千二百元）一品昇公司於規定期間內取回該等支票辦理註銷退票紀錄，
      其餘三次（金額計九十三萬零二百元）未能註銷，致遭公告為拒絕往來戶；(2)
      自八十八年四月一日起至同年六月二日止共存入五十一萬四千零七十六元（其
      中四月份三十九萬二千一百七十六元、五月份二萬一千九百元、六月份十萬元
      ），而扣除每筆二百元之退票手續費不計入，計支出五十一萬二千元（四月份
      三十九萬元、五月份二萬二千元、六月份十萬元），此亦有前開辦事處九十年
      三月十二日華港七字第十四號函檢附之一品昇公司支票存款往來明細表及退票
      紀錄各一份在卷可稽。
（四）按刑法第三百三十九條第一項之詐欺取財罪，係以：(1)行為人有不法所有之意
      圖及(2)施用詐術使人陷於錯誤而交付財物為構成要件。查：
    一品昇公司於八十八年一月起因義聖營造公司倒債一百二十三萬餘元，致財務
      吃緊，固如前述。惟義聖營造公司自八十八年一月起至八十九年一月間止三次
      召開債權人會議，研商清償債務之方法，亦如前述，參酌證人，即義聖營造公
      司負責人張同隆於八十九年六月三十日本件偵訊時尚出庭作證，顯示義聖營造
      公司雖然倒債，惟其負責人張同隆仍盡力處理。是證人，即被告之配偶、一品
      昇公司登記之負責人劉惠美於同年五月二十二日偵訊時供稱：「他（張同隆）
      又一直與我們換票，對方有信用說要與我們處理，我們相信義聖會處理，所以
      才會換票」，亦即被告及證人劉惠美相信義聖營造公司積欠之債務有清償之可
      能，是其等向告訴人叫貨繼續營業，乃屬正常之商業行為。況事業之經營並非
      一遇財務困難，即須停止進貨營業，以免日後未能清償債務時，被認定其先前
      之進貨行為有不法所有之意圖。
    又一品昇公司所使用之前述支票存款帳戶於八十八年四月至七月間曾存入五十
      餘萬元供其開出之支票兌現，另在前述期間內曾十二次取回該公司遭退票之支
      票辦理註銷退票紀錄，其金額計一百三十五萬八千二百元，約占總退票金額二
      百二十八萬八千四百元之百分之六十，亦如前述第（三）點所示。由此顯見，
      被告於前述期間依然努力處理其對外之債務問題。
    再依告訴人提出之貨款明細表（偵卷第一四頁）及發貨單顯示，一品昇公司積
      欠之貨款主要均係八十八年五、六月間所出之混凝土，其金額高達六十一萬六
      千五百五十三元，一品昇公司於同年七月間積欠之貨款僅二萬多元。而被告於
      八十八年六月底曾交付二十萬元之客票予告訴人，以支付部分貨款，亦如前述
      。是被告如有不法所有及詐騙之意圖，其大可於八十八年六月底避不見面，顯
      無支付前開二十萬元客票予告訴人以清償部分貨款之必要。
    另關於告訴人與客戶間交易之付款方式，證人，即告訴人公司職員乙○○於八
      十九年五月九日偵訊時稱：「一般都是開四十五天到六十天的票，隔月初送發
      票，月中開始收貨款」等語（偵卷第二九頁）。是一品昇公司之八十八年五月
      份貨款，應由告訴人於同年六月初開之發票，於六月中旬向一品昇公司收取一
      個半至二個月之期票，亦即被告得以八十八年八月中旬之支票支付。故被告如
      有詐騙之意圖，其自可利用前述方式簽發遠期支票支付貨款，以取信於告訴人
      ，向告訴人大量叫貨（依其等間之契約，即前開訂貨單，其數量約定為一千二
      百立方公尺，惟被告至其等交易終止前僅叫貨五百十一立方公尺），至八十八
      年八月中旬待最初簽發之支票退票前一走了之，以騙取更多之財物。惟被告並
      未以此方法使告訴人公司職員誤信一品昇公司貨款支付正常，而繼續出貨至八
      十八年八月中旬。是被告辯稱：其無詐騙之意思等語，尚非不足採信。
（五）綜上所述，本件被告經營之一品昇公司固有積欠告訴人貨款未清償之事實，且
      被告事後未能積極處理，甚至在八十八年底有避不見面之情形（告訴人雖稱被
      告與其妻係八十八年七月間停止供貨後立刻逃匿無蹤，惟依證人乙○○八十九
      年五月十五日偵訊時證實「被告於八十八年年底有說拿到義盛的票再付款」之
      事實，顯示被告至八十八年年底與告訴人公司職員仍有聯繫清償貨款事宜，非
      七月間即避不見面），惟並無確實之證據足以證明被告叫貨之初即存有不法所
      有或詐騙之意圖。至於一品昇公司其後未能給付貨款，要屬該公司與告訴人間
      之債務履行問題。此外，復查無其他積極證據，足以證明被告有何詐欺取財之
犯行。其犯罪尚屬不能證明，衡諸首開法條及判例要旨，自應依法諭知無罪之
      判決。
四、據上論斷，應依刑事訴訟法第三百零一條第一項前段，判決如主文。
本案經檢察官何嘉仁到庭執行職務。
中　　　華　　　民　　　國　　九十一　　年　　　七　　　月　　　三　　　日
                                      臺灣桃園地方法院第六庭
                                          法  官  潘進順
右正本證明與原本無異。
如不服本判決，應於判決送達後十日內向本院提出上訴狀（應附繕本），上訴於臺灣
高等法院。
                                          書記官  陳玉芬
中　　　華　　　民　　　國　　九十一　　年　　　七　　　月　　　八　　　日
